【裁判字號】    91,交訴,284
【裁判日期】    920206
【裁判案由】    過失致死
【裁判全文】
臺灣臺南地方法院刑事判決                        九十一年度交訴字第二八四號
    公  訴  人  臺灣台南地方法院檢察署檢察官
    被      告  甲○○  男  五.
右列被告因過失致死案件，經檢察官提起公訴（九十一年度偵字第八０九０號、第九
四八四號），本院判決如左：
    主  文
甲○○從事業務之人，因業務上之過失致人於死，處有期徒刑陸月，如易科罰金，以
參佰元折算壹日，緩刑參年。
    事  實
一、甲○○係集寶豐保全股份有限公司司機，平素以駕駛車牌號碼ＤＴ─七一四六
    號自小客貨車載運貨品至客戶處為業，為從事業務之人。其於民國九十一年七月
    二十七日上午十時二十八分許，駕駛車號ＤＴ─七一四六號自小客貨車，沿省道
    臺十七線公路內側快車道由北往南方向行駛，途經該路一六七點五公里處（即臺
    南縣七股鄉玉成村八六之一號）之設有閃光黃燈交岔路口前時，本應注意行車速
    度，依標誌或標線之規定，及汽車行駛時，駕駛人應注意車前狀況，並隨時採取
    必要之安全措施及閃光黃燈表示「警告」，車輛應減速接近，注意安全，小心通
    過，而依當時情形，客觀上又無不能注意之情事，其能注意竟疏未注意當地速限
    時速七十公里，未減速慢行，反以時速七十五公里之速度超速行駛，未及注意車
    前狀況，適有陳海謀騎駛車號ＯＪＷ─一四八號重型機車搭載陳冠莚，於該路同
    行駛，其本亦應注意汽車在雙向四車道行駛，變換車道時，應讓直行車先行，並
    注意安全，而依當時情形，客觀上又無不能注意之情事，其能注意亦疏未注意，
    未留意左側有無來車即貿然變換至快車道欲穿越該岔路口，致甲○○見狀避煞不
    及，其自小客貨車車頭與機車之車尾發生碰撞，陳海謀、陳冠莚並均因之人車倒
    地，分別受有顱內出血、顱骨骨折之傷害，經送醫急救後，陳海謀仍於同日上午
    十一時三十分許不治死亡，陳冠莚則延至同年七月三十日不治死亡。車禍事故發
    生後，甲○○託人以電話報案，經臺南縣警察局佳里分局派員到場處理，在警員
    尚不知何人為肇事車輛之駕駛人前，甲○○主動表示其為駕駛人並自首犯行，接
    受裁判。
二、案經臺灣台南地方法院檢察署檢察官據報相驗屍體後自動檢舉偵查起訴。
    理  由
一、訊據被告甲○○對於右開時、地駕車發生車禍致被害人陳海謀、陳冠莚死亡之事
    實均坦承不諱，復有道路交通事故調查報告表一紙、道路交通事故現場蒐證照片
    六幀在卷可資佐證，而死者陳海謀、陳冠莚二人均係因本件車禍死亡，亦分別經
    臺灣台南地方法院檢察署檢察官督同檢驗員相驗明確，並製有勘驗筆錄、驗斷書
    及相驗屍體證明書等附卷可憑。按汽車行駛時，駕駛人應注意車前狀況，並隨時
    採取必要之安全措施；行車速度，依標誌或標線之規定；閃光黃燈表示「警告」
    ，車輛應減速接近，注意安全，小心通過；汽車（含機車）在雙向四車道行駛，
    變換車道時，應讓直行車先行，並注意安全距離，道路交通安全規則第九十四條
    第三項、第九十三條、第九十八條第一項第六款及道路交通標誌標線號誌設置規
    則第二百十一條第一項第一款分別定有明文。查被告係以駕駛為業，富有駕駛經
    驗之人，對於上開交通安全規則自知之甚稔，而被害人陳海謀既騎駛機車上路，
    對於上開交通規則亦應遵守，為其等應注意之事項，而肇事當時係日間自然光線
    、天候晴朗、雙線道、柏油路面、標線清晰、有快慢車道劃分、路面乾燥、無缺
    陷、視距良好、無障礙物、設有閃光黃燈交岔路口、限速七十公里，有前開調查
    報告表存卷可考，足見依當時狀況被告及被害人客觀上並無不能注意之情狀，詎
    被告應注意且能注意竟疏未注意該處為設有閃光黃燈交岔路口之車前狀況，未減
    速慢行仍以時速七十五公里之速度超速行駛，適被害人陳海謀騎駛機車搭載被害
    人陳冠莚於同向前方行駛，其能注意亦疏未注意左側有無來車即貿然變換至左側
    快車道欲穿越該岔路口致發生互撞，被害人陳海謀及陳冠莚二人並因之人車倒地
    受傷送醫不治死亡，被告及被害人陳海謀本身均有違前開規定之注意義務，其二
    人均顯有過失，本件經送臺灣省台南區車輛行車事故鑑定委員會鑑定結果亦同此
    認定，並鑑定被告為肇事主因，被害人陳海謀為肇事次因，有該委員會南鑑字第
    九一一五六二號鑑定意見書在卷可憑。又被害人陳海謀雖與有過失，然本件車禍
    既係被告之過失併合發生，被告之過失罪責仍不能因此即解免。又本件被害人陳
    海謀及陳冠莚二人均係因此次車禍不治死亡，是被告之過失駕駛行為，與被害人
    陳海謀及陳冠莚之死亡結果間，具有相當因果關係，亦無疑義。從而，本件事證
    已甚明確，被告前揭犯行，堪以認定。
二、核被告甲○○所為，係犯刑法第二百七十六條第二項之業務過失致人於死罪。其
    一業務過失致死行為，致被害人陳海謀及陳冠莚二人死亡，核屬一行為觸犯二業
    務過失致死罪名，為同種想像競合犯，應從一業務過失致死罪處斷。又其肇事後
    未被有偵查權之公務員或機關發覺其為犯嫌前，留在事故現場向到場處理之警員
    自承犯行，進而接受裁判，此業經被告供明在卷可按，並有車禍現場處理員警製
    作之警訊筆錄載明可考，被告行為合乎自首之要件，應依刑法第六十二條前段減
    輕其刑。爰審酌被告之品行、應負過失責任之程度即其為肇事主因、造成被害人
    死亡之結果及其犯後尚能坦認犯行，頗有悔意且已與死者家屬達成民事和解等一
    切情狀，量處如主文所示之刑，並諭知易科罰金之折算標準，以資懲儆。查被告
    前未曾受有期徒刑以上刑之宣告，有臺灣高等法院被告全國前案紀錄表附卷可稽
    ，其因一時短於思慮致罹刑章，經此次偵審程序教訓，當知所警惕，諒無再犯之
    虞，本院復考量被告係自首犯罪，而其犯罪後已與死者家屬達成民事賠償，有台
    南縣佳里鎮調解委員會調解筆錄二紙在卷可徵，本院因認前開對被告宣告之刑，
    以暫不執行為適當，爰併宣告緩刑三年，以啟自新。
據上論斷，應依刑事訴訟法第二百九十九條第一項前段，刑法第二百七十六條第二項
、第五十五條、第六十二條前段、第四十一條第一項前段、第七十四條第一款，罰金
罰鍰提高標準條例第一條前段、第二條，判決如主文。
中      華      民      國      九十二      年      二      月    六    日
                              臺灣臺南地方法院交通法庭
                                      法  官  洪  士  傑
右正本證明與原本無異
如不服本判決應於送達後十日內向本院提出上訴狀
                                      書記官  孫  鈴  堯
中      華      民      國      九十二      年      二      月    七    日
附錄本案論罪科刑法條全文：
中華民國刑法第二百七十六條第二項(業務過失致死罪)
從事業務之人，因業務上之過失犯前項之罪者，處五年以下有期徒刑或拘役，得併科
三千元以下罰金。


司法院資訊處製作；財團法人民間司法改革基金會備份。
